【裁判字號】    96,訴,3797
【裁判日期】    970229
【裁判案由】    毒品危害防制條例
【裁判全文】
臺灣板橋地方法院刑事判決              96年度訴字第3797號
公  訴  人  臺灣板橋地方法院檢察署檢察官
被      告  甲○○
                    號
上列被告因違反毒品危害防制條例案件，經檢察官提起公訴（96
年度毒偵字第6019號），嗣因被告就被訴事實為有罪之陳述，本
院告知被告簡式審判程序之旨，並聽取當事人之意見後，裁定改
由受命法官獨任依簡式審判程序進行，判決如下：
    主  文
甲○○施用第一級毒品，處有期徒刑陸月；又施用第二級毒品，
處有期徒刑月。應執行有期徒刑捌月。
    事  實
一、甲○○前因施用毒品案件，經本院裁定送觀察、勒戒後，因
    認無繼續施用毒品之傾向，而於民國95年2 月16日觀察、勒
    戒執行完畢釋放出所，並經臺灣板橋地方法院檢察署檢察官
    於95年2 月20日以95年度毒偵緝字第52號、95年度毒偵字第
    694 號不起訴處分確定。詎甲○○猶不知悔改，竟仍基於施
    用第一級毒品海洛因及第二級毒品甲基安非他命之犯意，於
    上開觀察、勒戒執行完畢釋放後之5 年內即96年8 月7 日凌
    晨零時多許，在其臺北縣板橋市○○路之友人住處，以將海
    洛因摻入香菸內點燃後吸用之施用方式，施用海洛因1 次；
    並於上開時、地，以將甲基安非他命置入燒杯內燒烤後，再
    吸食其煙霧之施用方式，施用甲基安非他命1 次。嗣於96年
    8 月7 日凌晨2 時30分許，在臺北縣板橋市○○○路與南雅
    南路口，警方攔檢其所搭乘之車號GI-4135 號自小客車，當
    場扣得第一級毒品海洛因1 包，並經採集其尿液送驗後，因
    而查獲上情。
二、案經臺北縣政府警察局板橋分局報告臺灣板橋地方法院檢察
    署檢察官偵查起訴。
    理  由
壹、程序方面：
    按本件被告甲○○所犯係死刑、無期徒刑、最輕本刑為3 年
    以上有期徒刑以外之罪，其於準備程序就前揭被訴事實為有
    罪之陳述，經法官告知簡式審判程序之旨，並聽取其與檢察
    官之意見後，本院認無不得或不宜改依簡式審判程序進行之
    處，爰依刑事訴訟法第273 條之1 第1 項、第284 條之1 ，
    裁定本件由受命法官獨任進行簡式審判程序，合先敘明。
貳、實體方面：
  一、認定事實部分：
      訊據被告甲○○對於前揭犯罪事實均坦承不諱，本院復審
      酌：
    (一)查被告前因施用毒品案件，有如犯罪事實欄所示之觀察、
      勒戒及執行完畢釋放之紀錄，此有臺灣高等法院被告前案
      紀錄表1 份在卷可按。是被告業曾初犯施用毒品，並於前
      揭觀察、勒戒執行完畢後釋放後之5 年內，再涉犯本案甚
      明。
    (二)次查，經警將自被告處所採之尿液送驗結果，其尿液係呈
      現嗎啡及甲基安非他命陽性反應，此有臺北縣政府警察局
      板橋分局偵辦毒品危害防制條例案犯罪嫌疑人姓名綽號對
      照表、臺灣檢驗科技股份有限公司96年8 月22日編號CH/2
      007/80785 號濫用藥物尿液檢驗報告各1 份在卷可稽。又
      查：
      1.海洛因施用入人體後水解還原成嗎啡，再循嗎啡之代謝
        方式排出體外，業據行政院衛生署藥物食品檢驗局以73
        藥檢壹字第030221號函說明綦詳，且尿液中能否驗出嗎
        啡陽性反應，與其投與量、投與途徑、採尿時間、個人
        體質及檢測方法之靈敏度有關，國外曾有文獻報導注射
        6 毫克之海洛因鹽酸鹽，其代謝物嗎啡之平均可檢出時
        限約為26小時，亦經行政院衛生署藥物食品檢驗局於81
        年9 月8 日以（81）藥檢壹字第8114885 號函釋明在案
        。
      2.甲基安非他命經口服投與後，約百分之70於24小時內自
        尿中排出，約百分之90於96小時內自尿中排出，由於目
        前國內尿液中甲基安非他命之檢驗僅為鑑定其是否呈陽
        性反應，尚未定其含量，且甲基安非他命成分之檢出與
        其投與方式、投與量、個人體質、採尿時間與檢測儀器
        之精密度等諸多因素有關，因此僅憑尿液中呈甲基安非
        他命陽性反應，並無法確實推算吸食時間距採集時間之
        長短，惟依上述資料推斷，最長可能不會超過4 日即96
        小時，此經行政院衛生署藥物食品檢驗局於81年2 月8
        日以（81）藥檢壹字第001156號函釋明在案。
      3.再者，前揭尿液檢驗報告載明係以ＧＣ／ＭＳ（即氣相
        層析質譜儀分析法）方法作為確認檢驗之方式，而該方
        法之原理係檢品經氣化後，通過層析管分離純化，再將
        純化後之成分循序送入質譜儀做個別鑑定。因質譜儀所
        測定之圖譜，在化學上被公認具有指紋特性，故可據以
        完全判定該檢品係為何種化合物。職是，台北榮民總醫
        院即認為若以氣相層析質譜儀（ＧＣ／ＭＳ）作藥物及
        其代謝產物之定性及定量分析，幾乎不會有偽陽性反應
        產生，此經該院於83年4 月7 日以83北總內字第3059號
        函釋明在案。
      4.準此而論，被告之尿液經以氣相層析質譜儀分析法檢驗
        ，既係呈嗎啡及甲基安非他命陽性反應，顯見被告應有
        在前揭犯罪時間施用第一級毒品海洛因及第二級毒品甲
        基安非他命之行為甚明。
    (三)綜上所述，被告前曾初犯施用毒品，經送前揭觀察、勒戒
      ，而於前揭觀察、勒戒執行完畢釋放後，5 年內再為本件
      施用毒品犯行，事證應屬明確，其犯行應堪認定。
  二、論罪科刑：
    (一)查海洛因、甲基安非他命分屬毒品危害防制條例第2 條第
      2 項第1 款所規定之第一級毒品及同條項第2 款所規定之
      第二級毒品，核被告所為，係犯毒品危害防制條例第10條
      第1 項施用第一級毒品罪及同條第2 項施用第二級毒品罪
      。被告持有毒品，復進而施用，其持有毒品之低度行為，
      為施用毒品之高度行為所吸收，均不另論罪。又被告上開
      施用第一級毒品罪及施用第二級毒品罪，犯意各別，罪名
      不同，且係分別所為，自應分論併罰之。公訴意旨認被告
      係一行為觸犯二罪名，為想像競合犯之裁判上一罪關係云
      云，自有未洽。
    (二)本院審酌被告施用毒品，足以戕害其身心，滋生其他犯罪
      ，惡化治安，嚴重損及公益，且被告前曾初犯施用毒品，
      業經觀察、勒戒執行完畢，其竟再為本件施用毒品犯行，
      顯見其不思悔改，自我控制能力亦顯不佳；惟另考量被告
      於犯後已能坦承犯行，而其施用毒品之行為於本質上係屬
      自我戕害行為，反社會性之程度應屬較低等一切情狀，酌
      情量處如主文所示之刑，並定其應執行之刑，以資懲儆。
      又本件固扣得海洛因1 包，然被告否認該包海洛因為其所
      有或持有，且否認該包海洛因與本件犯行有所關聯，而衡
      以該包海洛因係在前揭自小客車上所扣得，該車上除坐有
      被告外，復坐有案外人盧麗君、黃炫渟，自難遽認在該車
      上查扣之海洛因必屬被告所有或持有，此外復查無其他證
      據資以證明該包海洛因確與本件犯行有所關聯，自不得併
      予宣告沒收銷燬，公訴意旨認應併予宣告沒收銷燬，即容
      有誤解。
據上論斷，應依刑事訴訟法第273 條之1 第1 項、第284 條之1
、第299 條第1 項前段，毒品危害防制條例第10條第1 項、第2
項，刑法第11條前段、第51條第5 款，判決如主文。
本案經檢察官楊展庚到庭執行職務。
中    華    民    國    97    年    2     月    29    日
                  刑事第十二庭  法  官  陳信旗
以上判決正本證明與原本無異。
如不服本判決，應於送達後10日內，敘明上訴理由向本院提出上
訴狀。
                                書記官  陳昭綾
中    華    民    國    97    年    2     月    29    日
附錄本判決論罪科刑之法條：
毒品危害防制條例第10條
    施用第一級毒品者，處6 月以上5 年以下有期徒刑。
    施用第二級毒品者，處3 年以下有期徒刑。


司法院資訊處製作；財團法人民間司法改革基金會備份。
